【裁判字號】    98,易,804
【裁判日期】    980831
【裁判案由】    竊盜等
【裁判全文】
臺灣高雄地方法院刑事判決               98年度易字第804號
公  訴  人  臺灣高雄地方法院檢察署檢察官
被      告  丁○○
上列被告因竊盜等案件，經檢察官提起公訴（98年度偵字第182
、1199號）後，被告於準備程序為有罪之陳述，經合議庭裁定由
受命法官依簡式審判程序獨任審理，並判決如下：
    主  文
丁○○幫助犯恐嚇取財罪，未遂，累犯，處有期徒刑參月，如易
科罰金，以新臺幣壹仟元折算壹日；又犯竊盜罪，累犯，處有期
徒刑參月，如易科罰金，以新臺幣壹仟元折算壹日；又犯竊盜罪
，累犯，處有期徒刑肆月，如易科罰金，以新臺幣壹仟元折算壹
日。應執行有期徒刑捌月，如易科罰金，以新臺幣壹仟元折算壹
日。
    事  實
一、丁○○前因詐欺案件，經本院以96年度簡字第4452號判處有
    期徒刑4 月，減為有期徒刑2 月，於民國97年2 月1 日縮刑
    期滿執行完畢。詎仍不知悔改，分別為下列行為：
(一)得預見提供金融帳戶供他人使用，可能幫助犯罪集團掩飾或
    隱匿犯罪所得財物，以逃避追緝，且一般民眾前往金融機構
    申辦帳戶並無任何特殊之限制，倘為合法收入及合法使用，
    本可自行開設及申辦帳戶使用，無任意向他人收購或借用之
    必要，竟因經濟拮据，缺錢花用，基於縱使他人以其所提供
    之金融帳戶實施恐嚇，亦不違其本意之幫助犯意，於97年6
    月間某日，在報紙廣告欄上看到刊登「收購存款簿、印章」
    之分類廣告，即透過廣告所載電話與真實姓名年籍不詳之成
    年男子聯繫，在高雄市左營區○○○路附近之統一便利商店
    前，將其於97年3 月11日在中華郵政股份有限公司左營郵局
    開設之00000000000000000 號帳戶存簿、印章、提款卡及密
    碼，以新臺幣（下同）5,000 元為代價，售與該不詳之成年
    男子及其所屬犯罪集團使用。該詐騙集團成員取得上開帳戶
    存簿等物後，於97年8 月6 日下午2 時許，以電話向戊○○
    佯稱因水泥填屍案在逃，需要跑路費60萬元，要求其依指示
    將款項匯入上開帳戶云云，因戊○○發覺有異，僅轉帳100
    元至上開帳戶內，該犯罪集團遂未得逞，嗣經戊○○向臺北
    市政府警察局中山分局報警處理，始悉上情。
(二)意圖為自己不法所有，於97年9 月2 日晚上10時許，騎乘機
    車前往高雄市前鎮區○○○路789 號夢時代百貨公司，因其
    於97年2 月起迄5 月下旬止，曾在該址7 樓「御和屋火鍋店
    」任職，而熟悉上址路線，遂自地下室搭乘員工電梯至7 樓
    「五十番美食館」後門，趁其夜間歇業無人居住在內之際，
    徒手將該店家後門扳開，侵入該店內（無故侵入建築物部分
    未據告訴），竊取該店負責人陳宗木所管領，價值共2 萬5,
    000 元之捷元電腦型號GPAPL 888之主機及液晶螢幕各1 台，
    得手後放入自行攜帶之紙箱內。
(三)復另行起不法所有之意圖，再侵入同樓層不同區位，亦歇業
    而無人居住在內之「松井火鍋店」（無故侵入建築物罪未據
    告訴），竊得該店負責人呂佳鴻所管領，價值共23萬元之宏
    碁牌、型號N300之PDA （掌上型電子筆記本）12台，得手後
    亦放入上開紙箱內，以避免遭察覺。
(四)丁○○於97年9 月3 日將前開竊得之電腦主機及液晶螢幕各
    1 台，持往高雄市○○○路87號「金財寶電腦」商家，向該
    店不知情之電腦維修師張智評兜售，賣得3,000 元後花用完
    畢。嗣五十番美食館員工林揚樹、松井火鍋店負責人丙○○
    於97年9 月3 日上班營業時發覺店內遭竊，調閱該店內監視
    器後報警處理，並經夢時代百貨公司7 樓員工戴加弦指認丁○○無誤，因而查獲，警並循線前往「金財寶電腦」商家，
    扣得上開上開主機1 台，然上開液晶螢幕已轉售不知情之姓
    名、年籍不詳之消費者，而無法尋回；至前開12台PDA ，因
    無人收購，經丁○○於97年9 月5 日某時許，棄置在高雄市
    左營區○○○路上麥當勞速食店垃圾桶內，亦無法起獲，始
    悉上情。
二、案經臺北市政府警察局中山分局函轉高雄市政府警察局左營
    分局及高雄市政府警察局前鎮分局報請臺灣高雄地方法院檢
    察署檢察官偵查起訴。
    理  由
一、本件被告丁○○所犯均係死刑、無期徒刑、最輕本刑為3 年
    以上有期徒刑以外之罪，其於準備程序均就上揭被訴事實為
    有罪之陳述，經本院告知簡式審判程序之旨，並聽取公訴人
    及被告意見後，認無不得或不宜改依簡式審判程序進行之處
    ，爰依刑事訴訟法第273 條之1 第1 項及第284 條之1 規定
    ，經合議庭裁定進行簡式審判程序，合先敘明。
二、訊據被告對上揭事實均坦承不諱，核與證人即被害人戊○○
    、陳宗木、林揚樹、呂佳鴻、丙○○與證人戴加弦、張智評
    於警詢時證述之情節相符，復有被告於97年3 月11日開立上
    開郵局帳戶之資料、中華郵政股份有限公司高雄郵局98年2
    月4 日高營字第0982000470號函、被害人陳金輝97年8 月6
    日匯款至被告上開郵局帳戶之匯款單、高雄市政府警察局前
    鎮分局97年10月2 日搜索扣押筆錄、扣押物品目錄表、被告
    97 年9月3 日將竊得之主機賣給「金財寶電腦」商家之請款
    單、被害人陳宗木97年9 月8 日委託乙○○處理之委託書、
    五十番美食館臺中市政府營利事業登記證、夢時代購物中心
    進駐廠商人員資料表、中央健康保險局高屏分局98年1 月17
    日健保高承三字第0986001753號函、高雄市左營區戶政事務
    所98年1 月17日高市第0980000368號函及檢附國民身份證申
    請書、被害人呂佳鴻98年2 月10日委託丙○○處理之委託書
    、松井食品行高雄市政府營利事業登記證各1 份，及夢時代
    廣場97年9 月2 日監視錄影器畫面翻拍照片2 張、97年10月
    2 日蒐證照片6 張附卷可稽（見警卷一第10、11、13、警卷
    二第23、29至32、38至42、98年度偵字第1199號卷第11、16
    至17、25至26、98年度偵字第182 號卷第14至16頁）。足見
    被告任意性之自白均與事實相符，堪以採信。是本件事證明
    確，被告恐嚇取財未遂及竊盜之犯行均堪認定，應予依法論
    科。
三、核被告上揭事實一（一）所為，係犯刑法第346 條第1 項、
    第3 項、第30條第1 項前段之幫助恐嚇取財未遂罪；上揭事
    實一（二）、（三）所為，均係犯刑法第320 條第1 項之普
    通竊盜罪。被告所為事實一（二）、（三）部分，因被害人
    分屬不同店家，其財產權及監督權之主體不同，被害法益並
    非同一，亦為被告所明知，故無接續犯之適用餘地（臺灣高
    等法院高雄分院96年度上易字第502 號判決意旨參照）；且
    被告行竊時間雖為夜間，惟當時該公司該樓層內處於歇業狀
    態、無人居住，亦難認係犯刑法第321 條第1 項第1 款之夜
    間侵入有人居住建築物竊盜罪（最高法院96年度台非字第9
    號判決意旨參照），併此敘明。被告所犯上開3 罪，犯意各
    別，行為互殊，應分論併罰。被告有如事實欄所示有期徒刑
    執行完畢之前科，有臺灣高等法院被告前案紀錄表1 份在卷
    可稽，其於執行完畢後5 年內，故意再犯此3 件有期徒刑以
    上之罪，均為累犯，各依刑法第47條第1 項之規定加重其刑
    。其中事實一（一）所為部分，係幫助犯，且未遂，衡諸其
    犯罪情節，分別依刑法第30條第2 項、第25條第2 項之規定
    ，按正犯之刑減輕之，並先加後遞減之。爰審酌當今犯罪集
    團為避免追查，常以收購人頭帳戶供犯罪所用，以達不法目
    的，嚴重危害人與人間互信基礎及社會安寧秩序，被告正值
    壯年，不知以己力合法賺取財物，竟圖私慾，將金融帳戶資
    料提供給不法份子，又侵入他人建築物竊取財物，侵害法益
    程度非輕，危害社會治安及他人財產法益，且未與被害人和
    解，實有不該，惟念其犯後終能坦承犯行，已有悔意，態度
    尚可，所竊物品價值非鉅，所竊取之上開電腦主機已由被害
    人乙○○領回，及其犯罪之動機、方法、智識程度、造成損
    害及被告家中經濟勉持、學歷為高職畢業（見警二卷第1頁
    ）等一切情狀，就上揭事實欄一（一）至（三）所示犯行，
    分別量處如主文所示之刑，並定其應執行之刑，以資懲儆。
四、又刑法於24年1 月1 日制定公布，同年7 月1 日施行，當時
    公布施行之刑法第41條：「犯最重本刑為3 年以下有期徒刑
    以下之刑之罪，而受6 月以下有期徒刑或拘役之宣告，因身
    體、教育、職業或家庭之關係，執行顯有困難者，得以1 元
    以上3 元以下折算1 日，易科罰金」之規定，因對於裁判確
    定前犯數罪，依同法第51條併合處罰定其應執行之刑逾6 個
    月者，不得易科罰金，造成對人民自由權利之不必要限制，
    業經司法院大法官釋字第366 號解釋在案。而90年1 月10日
    修正公布之刑法第41條第1 項規定：「犯最重本刑為5 年以
    下有期徒刑以下之刑之罪，而受6 個月以下有期徒刑或拘役
    之宣告，因身體、教育、職業、家庭之關係或其他正當事由
    ，執行顯有困難者，得以1 元以上3 元以下折算1 日，易科
    罰金。但確因不執行所宣告之刑，難收矯正之效，或難以維
    持法秩序者，不在此限」，另增訂第2 項：「併合處罰之數
    罪，均有前項情形，其應執行之刑逾6 月者，亦同」之規定
    ，即已符合上開釋字第366 號解釋之意旨。然94年2 月2 日
    公布，95年7 月1 日施行之刑法第41條第2 項卻修正為：「
    前項規定於數罪併罰，其應執行之刑未逾6 月者，亦適用之
    。」致使各得易科罰金之數罪，因併合處罰定其應執行之刑
    逾有期徒刑6 個月時，不得再依同條第1 項之規定易科罰金
    ，而應受自由刑之執行。是項修正之規定，業因對各得易科
    罰金之數罪，由於併合處罰定其應執行刑之結果逾6 個月者
    ，予以定執行刑前更為不利之評價，且一律不准易科罰金，
    對人民身體自由造成過度限制，故司法院大法官於98年6 月
    19日作成釋字第662 號解釋，宣告上開95年7 月1 日施行之
    刑法第41條第2 項應自該日起失其效力。準此，上開95年7
    月1 日施行之刑法第41條第2 項業已失效，依照釋字第662
    號解釋意旨，即使應執行之刑逾6 月者，亦應諭知易科罰金
    之折算標準。查本件被告犯上開幫助恐嚇取財未遂罪及普通
    竊盜罪，經本院審酌各情，宣告如主文所示之刑，並定其應
    執行刑，已如前述，則被告經定執行刑為有期徒刑8 月，雖
    逾有期徒刑6 月，然揆諸上揭釋字第622 號解釋意旨之說明
    ，仍應於宣告刑及所定執行刑均一併諭知易科罰金之折算標
    準。本院茲考量上開被告犯罪情節等情狀，諭知如主文所示
    易科罰金折算標準，以資懲戒。
據上論斷，應依刑事訴訟法第273 條之1 第1 項、第299 條第1
項前段，刑法第346 條第3 項、第1 項、第320 條第1 項、第30
條第1 項前段、第2 項、第25條第2 項、第47條第1 項、第41條
第1 項前段、第51條第5 款，刑法施行法第1 條之1 ，釋字第66
2 號，判決如主文。
本案經檢察官甲○○到庭執行職務。
中    華    民    國    98    年    8    月    31     日
                  刑事第十四庭  法  官   李俊霖
以上正本證明與原本無異。
如不服本判決應於收受送達後10日內向本院提出上訴書狀，並應
敘述具體理由；如未敘述上訴理由者，應於上訴期間屆滿後20日
內向本院補提理由書（均須按他造當事人之人數附繕本）「切勿
逕送上級法院」。
中    華    民    國    98    年    8     月    31    日
                                書記官   武凱葳
附錄本件論罪科刑之法條：
中華民國刑法第346條
意圖為自己或第三人不法之所有，以恐嚇使人將本人或第三人之
物交付者，處6 月以上5 年以下有期徒刑，得併科1,000 元以下
罰金。
以前項方法得財產上不法之利益，或使第三人得之者，亦同。
前2 項之未遂犯罰之。
刑法第320條
意圖為自己或第三人不法之所有，而竊取他人之動產者，為竊盜
罪，處5 年以下有期徒刑、拘役或500元以下罰金。
意圖為自己或第三人不法之利益，而竊佔他人之不動產者，依前
項之規定處斷。
前2 項之未遂犯罰之。


司法院資訊處製作；財團法人民間司法改革基金會備份。
